# 非同一控制下，取得子公司净资产评估值为负数的相关问题

提问人：wtbcpa1 时间：2020-04-16 08:05:13
请教陈版：案例背景：
A公司于 2019 年 6 月支付 0 元对价取得B公司100%股权，成为全资子公司,购买日净资产评估值为-2亿。
关于合并前后参与合并双方最终控制人及其他关联关系情况介绍：
A公司的母公司为C公司，最终控制方为某集体资产
B公司合并前最终控制方为D公司
C公司一直托管给D公司。
处理方法：
方案一：界定为非同一控制下企业合并
理由：参与合并各方在合并前后不受同一方或相同的多方最终控制。
问题：
（ 1 ）由于B公司在 2019 年度亏算，预计以后年度也会持续亏损，在A公司层面应对长期股权投资计提减值，在合并层面应当对商誉（ 2 亿）计提减值。
但是如果在收购当期即在个别报表和合并报表层面计提全额减值，则如何证明当初的收购具有合理的商业目的？
（ 2 ）合并层面确认了 2 亿商誉，在做商誉减值测试的时候，将B公司认定为一个资产组，对包含商誉 2 亿的资产组进行减值测试，按照商誉减值测试的模型：
商誉+可辨认净资产=2亿+购买日可辨认净资产-2亿+购买日至 2019 年末按照购买日可辨认净资产持续计算的净损益（由于持续亏损，是个负数）零
可收回金额预计会以 0 为限（基于公司制下承担有限责任的理论基础）
那么就会出现 商誉+可辨认资产可收回金额 ，即可能商誉减值测试的结果是无需计提减值。这一结论又与公司本年度亏损以及预计以后年度也会持续亏损这一事实情况不符。
方案二：界定为同一控制下企业合并
理由：虽然从表面控制关系看，参与合并各方在合并前后不受同一方或相同的多方最终控制。但是基于C公司一直托管给D公司这一事实，从实质重于形式的原则出发理解，界定为同一控制下企业合并较为合适。
咨询问题：若界定为同一控制下企业合并，是否还需要取得一些其他的协议或证据来做支撑？

回答人：chenyiwei
这个问题在界定企业合并的性质时要考虑： 1 、受托方D能否控制C和A，是否将C和A纳入受托方D的合并报表；
2 、根据托管协议等相关文件约定，将B的股权转给A，是否需经过C的原股东同意。
如果D可以控制C和A，在托管期间将C、A纳入其合并报表范围，且该次股权转让无需取得C的原股东（某集体资产）同意，完全可由D单方面决定的，则属于同一控制下合并；反之按非同一控制下企业合并处理。
关于受托方对被托管企业的控制权问题，本版面上有很多讨论，可以先搜索一下。